【裁判字號】    98,上訴,3236
【裁判日期】    980828
【裁判案由】    毒品危害防制條例
【裁判全文】
臺灣高等法院刑事判決                98年度上訴字第3236號
上  訴  人
即  被  告  甲○○
                    （另案於臺灣基隆監獄執行中）
上列上訴人即被告因毒品危害防制條例案件，不服臺灣基隆地方
法院98年度訴字第600號，中華民國98年6月30日第一審判決（起
訴案號：臺灣基隆地方法院檢察署98年度毒偵字第97號），提起
上訴，本院判決如下：
    主  文
上訴駁回。
    理  由
一、按刑事訴訟法第三百五十條、第三百六十一條、第三百六十
    二條、第三百六十七條規定，不服地方法院之第一審判決而
    上訴者，須提出上訴書狀，並應敘述具體理由，為上訴必備
    之程式；其所提出之書狀未敘述上訴理由，或僅曾以言詞陳
    述上訴理由者，均應於上訴期間屆滿後二十日內補提理由書
    於第一審法院。第一審法院經形式審查，認逾期未補提上訴
    理由者，應定期間先命補正，逾期未補正者，為上訴不合法
    律上之程式，應以裁定駁回。倘已提出上訴理由，但所提非
    屬具體理由者，則由第二審法院以上訴不合法律上之程式，
    判決駁回。而所謂具體理由，必係依據卷內既有訴訟資料或
    提出新事實、新證據，指摘或表明第一審判決有何採證認事
    、用法或量刑等足以影響判決本旨之不當或違法，而構成應
    予撤銷之具體事由，始克當之（例如：依憑證據法則具體指
    出所採證據何以不具證據能力，或依憑卷證資料，明確指出
    所為證據證明力之判斷如何違背經驗、論理法則）；倘僅泛
    言原判決認定事實錯誤、違背法令、量刑失之過重或輕縱，
    而未依上揭意旨指出具體事由，或形式上雖已指出具體事由
    ，然該事由縱使屬實，亦不足以認為原判決有何不當或違法
    者（例如：對不具有調查必要性之證據，法院未依聲請調查
    亦未說明理由，或援用證據不當，但除去該證據仍應為同一
    事實之認定），皆難謂係具體理由，俾與第二審上訴制度旨
    在請求第二審法院撤銷、變更第一審不當或違法之判決，以
    實現個案救濟之立法目的相契合，並節制濫行上訴。
二、本件上訴人即被告甲○○不服原審判決，提起上訴，其上訴
    意旨略稱：現今各界普遍認為施用毒品者係為病患行為，判
    刑顯非防治之法，政府提倡替代療法方式並未徹底實施，是
    毒品危害防制條例之施行目的有待商榷；另伊於警詢時主動
    配合警方偵查，坦承吸食毒品，然卻未受惠於自首規定，顯
    有爭議云云。
三、經查，被告前於民國八十九年間因施用毒品案件，經觀察、
    勒戒後，認有繼續施用毒品傾向，再令入戒治處所施以強制
    戒治，於九十年十月十七日執行完畢；於九十三年間再因施
    用第一、二級毒品案件，經法院分別判處有期徒刑十月及六
    月確定；復於九十五年間又因施用第一、二級毒品案件，經
    法院分別判處有期徒刑一年二月、八月，應執行有期徒刑一
    年八月確定，有本院被告前案紀錄表在卷可稽。按施用第一
    級、第二級毒品為犯罪行為，毒品危害防制條例第十條第一
    項、第二項分別定有處罰明文，故施用第一級、第二級毒品
    者，依前揭規定本應科以刑罰，惟基於刑事政策，對合於一
    定條件之施用者，依同條例第二十條之規定，得施以觀察、
    勒戒或強制戒治之保安處分。又毒品危害防制條例於九十二
    年七月九日修正公布，自九十三年一月九日施行，其中第二
    十條、第二十三條將施用毒品之刑事處遇程序，區分為「初
    犯」及「五年內再犯」、「五年後再犯」，依其立法理由之
    說明：「初犯」，經觀察、勒戒或強制戒治後，應為不起訴
    處分或不付審理之裁定；「五年內再犯」者，因其再犯率甚
    高，原實施之觀察、勒戒及強制戒治既已無法收其實效，爰
    依法追訴或裁定交付審理。至觀察、勒戒或強制戒治執行完
    畢釋放後，「五年後再犯」者，前所實施之觀察、勒戒或強
    制戒治已足以遮斷其施用毒品之毒癮，為期自新及協助其斷
    除毒癮，仍適用「初犯」規定，始應先經觀察、勒戒、強制
    戒治之程序。從而依上開修正後之規定，僅限於「初犯」及
    「五年後再犯」二種情形，始應先經觀察、勒戒或強制戒治
    之程序，倘被告經觀察、勒戒或強制戒治後於五年內已再犯
    ，經依法追訴處罰，縱其第三次（或第三次以上）再度施用
    毒品之時間，在初犯經觀察、勒戒或強制戒治執行完畢釋放
    五年以後，因與單純之「五年後再犯」之情形有別，不合於
    「五年後再犯」之例外規定，且因已於「五年內再犯」，顯
    見其再犯率甚高，原實施觀察、勒戒或強制戒治，已無法收
    其實效，即應由檢察官依同條例第二十三條第二項之規定逕
    行起訴。綜上，被告於九十年十月十七日強制戒治執行完畢
    釋放後，再先後於九十三年、九十五年間，均曾因施用第一
    、二級毒品案件，經判處罪刑確定，其於強制戒治後五年內
    已再犯施用第一、二級毒品罪，其本件施用海洛因及甲基安
    非他命之犯行，揆諸前開說明，自應依法追訴處罰，經核並
    無違誤，被告上訴，徒憑己見，任意指摘毒品危害防制條例
    之施行目的有待商榷云云，自非具體理由。再查被告係於九
    十八年一月九日下午五時許，為警在基隆市○○區○○街六
    十五巷四號執行搜索時，查獲其持有第一級毒品海洛因七包
    ，並於同日晚間八時十五分許，採集其尿液送請檢驗有無鴉
    片類及安非他命類反應，有基隆市警察局偵辦毒品案件尿液
    檢體對照表在卷可稽（見偵卷第54頁），顯見警員已以被告
    涉嫌施用第一、二級毒品，並以採集尿液之方式調查證據，
    警方嗣後再於同年一月二十一日前往臺灣基隆監獄詢問被告
    ，被告始於警詢自白有本件施用海洛因及甲基安非他命之犯
    行，從而，被告係為警搜索查獲毒品，並採集尿液送驗，發
    覺被告涉嫌施用第一、二級毒品犯罪後，被告始於警詢中坦
    承施用毒品，自不合於自首要件，故原判決未依自首規定審
    酌是否得予減輕其刑，要無事實與理由不當可言，上訴意旨
    ，指摘其未受惠於自首規定云云，所指原判決違誤之情形並
    不存在，亦難謂係適法上訴之具體理由。綜上所述，被告所
    執上訴理由，顯非依據卷內既有訴訟資料或提出新事實、新
    證據，指摘或表明第一審判決有何採證認事、用法或量刑等
    足以影響判決本旨之不當或違法，而構成應予撤銷之具體事
    由。是被告上訴，未以書狀敘述具體理由，揆諸首揭規定，
    自屬不合法律上之程式，爰不經言詞辯論，逕予駁回。
據上論斷，應依刑事訴訟法第三百六十七條前段、第三百七十二
條，判決如主文。
中    華    民    國    98    年    8     月    28    日
                  刑事第二十一庭審判長法  官  蘇隆惠
                                      法  官  許永煌
                                      法  官  曾家貽
以上正本證明與原本無異。
施用第一級毒品部分如不服本判決，應於收受送達後10日內向本
院提出上訴書狀，其未敘述上訴之理由者並得於提起上訴後10日
內向本院補提理由書（均須按他造當事人之人數附繕本）「切勿
逕送上級法院」。
施用第二級毒品部分不得上訴。
                                      書記官  任正人
中    華    民    國    98    年    9     月     1    日


司法院資訊處製作；財團法人民間司法改革基金會備份。
